【裁判字號】    90,上訴,298
【裁判日期】    900417
【裁判案由】    偽造貨幣
【裁判全文】
臺灣高等法院臺中分院刑事判決                      九十年度上訴字第二九八號
    上  訴  人
    即  被  告  甲○○
    指定辯護人  本院公設辯護人周君穎
右上訴人因偽造貨幣案件，不服臺灣台中地方法院八十九年度訴緝字第四九０號中華
民國八十九年十二月二十九日第一審判決（起訴案號：臺灣台中地方法院檢察署八十
八年度偵字第二二三九二號；移送併辦案號：八十九年度偵字第六五０六號），提起
上訴，本院判決如左：
      主  文
原判決撤銷。
甲○○意圖供行使之用，而收集偽造之通用紙幣，處有期徒刑參年貳月。偽造之通用
紙幣肆張（面額均五百元，紙幣號碼為ＰＷ七八六三六六ＣＮ、ＰＷ七八六三三八Ｃ
Ｎ、ＰＷ七八六三七九ＣＮ、ＰＷ七八六三七九ＣＮ）均沒收。
      事  實
一、甲○○於民國八十八年八月三十一日十八時許，在台中縣豐原市火車站前，明知
    綽號「阿標」之不詳姓名成年男子交付之新台幣 (下同)五百元紙幣四張（紙幣
    號碼為ＰＷ七八六三六六ＣＮ、ＰＷ七八六三三八ＣＮ、ＰＷ七八六三七九ＣＮ
    、ＰＷ七八六三七九ＣＮ），係屬偽造之紙幣，竟基於意圖以之作為伺機交換真
    鈔行使之用而收集。嗣於當日二十三時四十五分許，在台中市○○區○○路四段
    三０七號前為警查獲，並扣得上開偽造之紙幣四張（已由台灣銀行依規定截留辦
    理作廢），因而查悉上情。
二、案經台中市警察局第五分局報請臺灣臺中地方法院檢察署檢察官偵查起訴。
      理  由
一、訊據上訴人即被告甲○○，對於右揭時、地持有上開偽造之面額五百元新台幣紙
    幣四張為警查獲之事實，固坦承不諱，惟矢口否認有何收集偽造紙幣之犯行，辯
    稱：上開扣案之紙幣係其老闆林惠敏交付之薪資，其師傅係張東興，伊不知為偽
    造之紙幣新台幣，其在警方、偵查時伊說紙幣是老闆發薪水給的，但他們不相信
    云云。經查：
(一)被告不否認部分，業據證人黃紹輝、阮士長在原審法院具結供證屬實，且有偽造
    之紙幣新台幣四張扣案可稽，而上開查獲之新台幣四張，經送台灣銀行轉送中央
    銀行發行局鑑定，亦認定係偽造之紙幣新台幣，有卷附台灣銀行台中分行八十八
    年十月二十八日 (八八)銀中出字第六八六一號函及所附台灣銀行作廢截留偽造
    、變造仿造新台幣券幣通報單及八十八年十月二十日中央銀行發行局金融機構繳
    送偽「變」造新台幣回執聯乙紙附卷足證。
(二)被告於警訊、偵查中，均一再供稱上開偽造紙幣係綽號「阿標」之人交付，要其
    去交換，如不同意會被打，迄原審法院初訊時，亦為同一供述，俟被告經原審法
    院通緝，到案後即改稱其老闆林惠敏所發之薪水云云。然查被告於八十八年九月
    一日經檢察官訊問後即交保候傳，迄原審法院初訊時已係八十九年三月六日，其
    間相去六月有餘，如其警訊所供有所不實，在交保候傳後已逾半年以上，其何以
    仍為同一供詞而不為更正，是其辯稱警訊筆錄所言不實，尚嫌無據。
(三)被告辯稱上開偽造紙幣係老闆林惠敏所發薪水，係同鄉張東興介紹的，老闆係經
    營鐵工廠，工廠在新竹湖口工業區，經原審法院依職權指揮警方人員於八十九年
    十一月二十一日借提被告出外查案，至被告住處苗栗縣卓蘭鎮，未能查得其所稱
    能協助找到張東興之綽號「阿南」之人，「阿南」之人住處現址為平地，而被告
    又不知張東興確實住所，而其曾至新竹湖口工業區工作，亦表明至湖口工業區無
    法指出林惠敏鐵工廠所在地，有該日警訊筆錄、訊問筆錄及相片二張附卷足證，
    原審法院依職權查詢設籍苗栗縣姓名為「張東興」者之戶籍地，亦查無該人之設
    籍資料，有法務部戶役政連結作業系統乙紙附卷足參，法院自無從依被告所請傳
    訊證人「張東興」及「林惠敏」為證據調查。
(四)原審法院另依職權函詢國稅機關被告八十八年申報綜合所得稅資料，依被告該年
    度申報書並無林慧敏發給被告之薪資所得申報資料，有財政部台灣省中區國稅局
    苗栗縣分局八十九年十一月十四日中區國稅苗縣徵第八九○一七０四九號函及所
    附被告綜合所得稅申報書附卷可資佐證，被告辯稱係老闆林惠敏所發之薪水，要
    屬事後卸責之詞，不足採信。事證明確，被告犯行堪以認定，應予依法論科。
二、核被告甲○○所為，係犯刑法第一百九十六條第一項後段之意圖供行使之用而收
    集偽造之紙幣罪。如主文所示之紙幣四張，既係偽造，不問屬於犯人與否，應沒
    收之。原審予以論科，故非無見，惟本件被告意圖供行使之用而收集之偽造紙幣
    ，其來源係綽號「阿標」之人，亦即本件被告之收集行為，乃其一人單獨為之，
    「阿標」者係其源頭而非與之共同收集之人，難謂其為共同正犯。原審遽認本件
  被告與「阿標」二人為共同正犯，不無違誤。又依刑法第一百九十九條法定刑得
    併科一千元以下之罰金，原審未引罰金罰鍰提高標準條例第一條前段論擬尚有疏
    失；同法第二百條「偽造、變造之通用貨幣、紙幣、銀行券：：：不問屬於犯人
    與否，沒收之。」係採必須沒收主義。上開四張偽造紙幣，雖經臺灣銀行依相關
    規定截留作廢，但無證據證明其已銷燬或滅失，依上開法條規定自應諭知沒收。
    原審謂其已經銷燬而不宣告沒收，亦有未合。原判決既有上述可議，自屬無從維
    持，應由本院撤銷改判。爰審酌被告甲○○之品行普通，其意圖供行使之用而收
    集偽造紙幣，妨害國家金融管理及一般社會大眾交易安全，收集之偽造紙幣僅四
    張，金額亦僅二千元，犯後先則坦承不諱後則矢口否認等一切情狀，量處如主文
    所示之刑。
三、據上論結，應依刑事訴訟法第三百六十九條第一項前段、第三百六十四條、第二
    百九十九條第一項前段，刑法第一百九十九條第一項後段、第二百條，罰金罰鍰
    提高標準條例第一條前段，判決如主文。
    本案經檢察官乙○○到庭執行職務。
中       華       民       國   九  十    年     四      月    十七     日
              臺灣高等法院臺中分院刑事第六庭
                                      審判長法  官  李  文  雄
                                            法  官  陳  嘉  雄
                                            法  官  龔  永  昆
右正本證明與原本無異。
如不服本判決應於收受送達後十日內向本院提出上訴書狀，其未敘述上訴之理由者並
得於提起上訴後十日內向本院補提理由書（均須按他造當事人之人數附繕本）。
                                            書記官  劉  美  宏
中       華       民       國   九  十    年     四      月    十八     日
                                                                        Ｋ


司法院資訊處製作；財團法人民間司法改革基金會備份。
